【裁判字號】    95,交上易,274
【裁判日期】    951124
【裁判案由】    公共危險
【裁判全文】
臺灣高等法院刑事判決               95年度交上易字第274號
上  訴  人
即  被  告  甲○○
                      樓
上列上訴人因公共危險案件，不服臺灣臺北地方法院95年度交易
字第424號，中華民國95年7月31日第一審判決（起訴案號：臺灣
臺北地方法院檢察署95年度偵字第11341號），提起上訴，本院
判決如下：
    主  文
上訴駁回。
    事  實
一、甲○○前因：(一)酒後駕車公共危險案件，於民國九十年一月
    十一日經臺灣臺北地方法院臺北簡易庭以九十年度北交簡字
    第九一號判處罰金二萬元，於同年二月九日確定，並於同年
    三月二十七日執行完畢；(二)又因公共危險案件，於九十年七
    月十二日經臺灣臺北地方法院新店簡易庭以九十年度店交簡
    字第五四六號判處有期徒刑三月，如易科罰金，以銀元三百
    元折算一日，而於同年八月三十日確定，並於同年九月二十
    八日易科罰金執行完畢；(三)再因公共危險案件，經臺灣臺北
    地方法院新店簡易庭於九十年十月十六日以九十年度店交簡
    字第七五○號判處有期徒刑六月，如易科罰金，以銀元三百
    元折算一日，而於同年十一月二十三日確定，並於九十一年
    七月十一日易科罰金執行完畢（以上(二)、(三)部分構成累犯）
    。詎甲○○經前揭多次刑罰制裁後，仍未深切反省惕勵，復
    於九十五年五月二十日晚間九時許起，與友人在臺北縣三重
    市○○○路○路邊攤飲用啤酒、威士忌等酒類後，已達反應
    變慢、感覺降低、影響駕駛及思考行為改變而不能安全駕駛
    動力交通工具之程度，竟仍於酒後騎乘車牌號碼AUP─461號
    重型機車欲返家，嗣於翌日（二十一日）凌晨零時三十三分
    許，騎車行經臺北市松山區○○○路○段一○六巷巷口前，
    因蛇行駕駛、車身搖擺不定等情為警攔檢盤查，嗣經測得其
    呼氣所含酒精濃度達每公升○‧七八毫克，始悉上情。
二、案經臺北市政府警察局松山分局報請臺灣臺北地方法院檢察
    署檢察官偵查起訴，嗣於本院準備程序進行中，甲○○就被
    訴事實為有罪之陳述，本院改依簡式審判程序審理。
    理  由
壹、程序部分：
    本件被告所犯之罪，並非死刑、無期徒刑、最輕本刑為三年
    以上有期徒刑之罪，亦非高等法院管轄第一審案件，原審於
    準備程序進行中，被告等人先就被訴事實為有罪之陳述，經
    告知被告簡式審判程序之旨，並聽取檢察官、被告及辯護人
    之意見後，合議庭裁定由受命法官進行簡式審判程序，是本
    件之證據調查，依刑事訴訟法第273條之2規定，不受同法第
    159條第1項、第161條之2、第161條之3、第163條之1及第16
    4條至第170條規定之限制，合先敘明。
貳、實體部分：
一、認定犯罪事實所憑之證據及理由：
    訊據被告甲○○對於在前開時、地服用酒類後駕駛上揭車輛
    ，經測試其呼氣所含酒精濃度達每公升○‧七八毫克等事實
    坦承不諱，並有吐氣酒精濃度測定單據、臺北市政府警察局
    舉發違反道路交通管理事件通知單、刑法第一百八十五條之
    三案件測試觀察紀錄表、生理平衡檢測表在卷可稽（見偵卷
    第十二至十六頁）。按人體之呼氣酒精濃度達每公升○‧二
    五毫克時，將有輕度協調功能降低之症狀，呼氣酒精濃度達
    每公升○‧五毫克時，則有反應較慢、感覺降低及影響駕駛
    之情形，若達每公升○‧七五毫克，則會產生思考及個性行
    為改變之情形，此有行政院國軍退除役官兵輔導委員會臺北
    榮民總醫院八十八年八月五日（八八）北總內字第二六八六
    八號函附卷可稽（見本院卷）。查被告為警查獲後，經測試
    其呼氣酒精濃度高達每公升○‧七八毫克，揆諸上開說明，
    已足以產生反應變慢、感覺降低、影響駕駛及思考行為改變
    等足以影響駕駛之症狀，參以員警於前揭刑法第一百八十五
    條之三案件測試觀察紀錄表、生理平衡檢測表之記載，被告
    當時之駕駛顯有蛇行、車身搖擺不定、偏離常軌等駕駛操控
    力欠佳狀況，其為警攔檢後所進行之「兩臂平伸抬頭轉圈」
    測試項目亦不正常，足見依被告當時飲酒後之狀態顯然無法
    正常駕駛，而達不能安全駕駛動力交通工具之程度甚明。本
    件事證明確，被告服用酒類不能安全駕駛動力交通工具而駕
    駛之犯行，堪以認定。
二、論罪：
  (一)查被告行為後，刑法業於九十四年二月二日修正公布，且依
    刑法施行法第十條之一規定，已於九十五年七月一日生效施
    行，關於刑法變更後之新舊法律適用問題，均應依修正後刑
    法第二條第一項：「行為後法律有變更者，適用行為時之法
    律。但行為後之法律有利於行為人者，適用最有利於行為人
    之法律」之規定，依「從舊從輕」之原則，以為決定；且比
    較時應就罪刑有關之共犯、未遂犯、想像競合犯、牽連犯、
    連續犯、結合犯，以及累犯加重、自首減輕暨其他法定加減
    原因（如身分加減）與加減例等一切情形，綜其全部罪刑之
    結果而為比較（最高法院九十五年五月二十三日九十五年度
    第八次刑庭會議決議參照）。爰先就本件新舊法比較結果論
    述如下：
    1.按刑法第一百八十五條之三服用酒類不能安全駕駛動力交
      通工具而駕駛罪，其法定刑為一年以下有期徒刑、拘役或
      銀元三萬元以下罰金，依被告行為時即修正前刑法第三十
      三條第五款規定，罰金最低額為銀元一元，依現行法規所
      定貨幣單位折算新臺幣條例第二條規定折算，為新臺幣三
      元；惟修正後刑法第三十三條第五款就罰金刑規定為「新
      臺幣一千元以上，以百元計算之」，顯已將罰金刑之最低
      額提高為新臺幣一千元以上。經比較上述新舊法，認適用
      被告行為後之前揭新法規定，對被告並非較為有利。
    2.關於累犯部分，修正前刑法第四十七條係規定「受有期徒
      刑之執行完畢，或受無期徒刑或有期徒刑一部之執行而赦
      免後，五年以內再犯最有期徒刑以上之罪者，為累犯，加
      重本刑至二分之一」，修正後刑法第四十七條第一、二項
      之規定則為：「受徒刑之執行完畢，或一部之執行而赦免
      後，五年以內故意再犯有期徒刑以上之罪者，為累犯，加
      重本刑至二分之一」、「第九十八條第二項關於因強制工
      作而免其刑之執行者，於受強制工作處分之執行完畢或一
      部之執行而免除後，五年以內故意再犯有期徒刑以上之罪
      者，以累犯論」。本件被告係故意再犯有期徒刑以上之罪
      ，無論依新舊法均構成累犯，經比較之結果，適用新法對
      被告並無較為有利之情形。
    3.綜上，本件綜合前開罪刑全部比較結果，認適用裁判時之
      新法對被告並非較為有利，自應依刑法第二條第一項前段
      ，適用被告行為時之上開修正前刑法規定，以為論處。
  (二)核被告所為，係犯刑法第一百八十五條之三之服用酒類不能
    安全駕駛動力交通工具而駕駛罪。查被告前因：(一)酒後駕車
    公共危險案件，於九十年一月十一日經原審臺北簡易庭以九
    十年度北交簡字第九一號判處罰金二萬元，於同年二月九日
    確定，並於同年三月二十七日執行完畢；(二)又因公共危險案
    件，於九十年七月十二日經原審新店簡易庭以九十年度店交
    簡字第五四六號判處有期徒刑三月，如易科罰金，以銀元三
    百元折算一日，而於同年八月三十日確定，並於同年九月二
    十八日易科罰金執行完畢；(三)再因公共危險案件，經原審新
    店簡易庭於九十年十月十六日以九十年度店交簡字第七五○
    號判處有期徒刑六月，如易科罰金，以銀元三百元折算一日
    ，而於同年十一月二十三日確定，並於九十一年七月十一日
    易科罰金執行完畢等情，有本院被告前案紀錄表在卷可稽，
    其受上開(二)、(三)所示有期徒刑之執行完畢後，五年內因故意
    再犯本件有期徒刑以上之罪，為累犯，應依修正前刑法第四
    十七條規定加重其刑。
三、維持原判決及駁回上訴之理由：
    原審認被告罪證明確，適用刑事訴訟法第二百七十三條之一
    第一項、第二百九十九條第一項前段，刑法第二條第一項前
    段，修正前刑法第一百八十五條之三、第四十七條規定，並
    審酌被告前已有三次酒後駕駛前科犯行，惟仍四度再犯本件
    酒後駕車犯行，足見自制力與法治觀念明顯不足，甚且漠視
    他人生命財產安全，本件測得之酒精呼氣濃度為每公升○‧
    七八毫克，情節非輕，惟犯後坦承犯行之態度等一切情狀，
    量處有期徒刑柒月。經核認事用法，並無違誤，量刑亦屬妥
    當。被告上訴意旨以其尚需還債，不能入獄執行云云，指摘
    原判決，為無理由，應予駁回。
四、適用法律：
據上論斷，應依刑事訴訟法第368條，判決如主文。
本案經檢察官鄭龍照到庭執行職務。
中    華    民    國    95    年    11    月    24    日
                  刑事第十八庭審判長法  官  溫耀源
                                    法  官  陳健順
                                    法  官  邱同印
以上正本證明與原本無異。
不得上訴。
                                    書記官  莊昭樹
中    華    民    國    95    年    11    月    24    日
附錄：本案論罪科刑法條全文
中華民國刑法第一百八十五條之三：
服用毒品、麻醉藥品、酒類或其他相類之物，不能安全駕駛動力
交通工具而駕駛者，處一年以下有期徒刑、拘役或三萬元以下罰
金。


司法院資訊處製作；財團法人民間司法改革基金會備份。
